臺灣高等法院臺南分院刑事判決　　　　九十三年度上訴字第三七七號　Ａ
　　　上　訴　人　臺灣臺南地方法院檢察署檢察官
　　　被　　　告　乙　○　○
　　　選任辯護人　蔡　進　欽　律師
右上訴人因被告過失致死案件，不服臺灣臺南地方法院九十二年度訴字第一六二號中
華民國九十三年三月十八日第一審判決（起訴案號：臺灣臺南地方法院檢察署九十一
年度偵字第一一九七二號、九十二年度偵字第七五號），提起上訴，本院判決如左：
      主      文
原判決撤銷。
乙○○從事業務之人，因業務上之過失致人於死，處有期徒刑肆月，如易科罰金以參
佰元折算壹日。
      事      實
一、乙○○平日受人委託搭設鷹架，為從事搭設鷹架業務之人，緣張連峰於民國（下
    同）九十一年九月間，以新台幣十八萬元之價格，向方美文承攬其所有台南縣白
    河鎮玉豐里九二─五號房屋三樓頂後方之頂樓增建工程，並委由乙○○搭設鷹架
    ，作為工作平台。乙○○於搭鷹架時，因鄰居之窗戶有採光雨遮擋住，無法將直
    立之支架向鄰屋延伸，以致靠鄰屋一端之踏板超出支架約一台尺長，乙○○對此
    應注意在該踏板兩端以鐵絲固定，以免踩在超越支架部分之踏板時，會因踏板不
    穩固而摔落，能注意而疏未注意，僅在超出支架一端之踏板以鐵絲固定，靠近裡
    面一端之踏板則未加以固定，九十一年九月十七日上午十時三十分許，張連峰於
    工作告一段落，欲收拾工具時，自窗戶爬出至鷹架外之工作平台上，踩在超出支
    架踏板時，因踏板另一端未以鐵線固定，致工作平台翹起，張連峰因而失去重心
    墜落地面，造成顱內出血併低血容積休克死亡。
二、案經被害人張連峰之配偶甲○○訴請臺灣台南地方法院檢察署檢察官偵查起訴。
      理      由
一、訊據被告乙○○固不否認受張連峰之託，於上開時、地搭設鷹架及最上層靠鄰屋
    一端之鷹架踏板超出支架約一台尺長，惟辯稱：鷹架係被害人張連峰委伊搭蓋，
    搭蓋完畢由張連峰驗收合格伊始離去，鷹架踏板兩端均有鉤，可鉤住鷹架，如尺
    寸符合，均不須以鐵線加以固定，系爭之鷹架踏板超出支架之一端，伊並以鐵線
    固定，應無疏失，況張連峰是否因踏該踏板而掉落地面，並無人目擊，伊無過失
    致死之犯行等語。
二、惟查被害人張連峰，確向方美文承攬其所有台南縣白河鎮玉豐里九二─五號房屋
    三樓頂後方之頂樓增建工程，並於上開時、地自該工地高處墜落造成顱內出血併
    低血容積休克死亡之事實，業據方美文、王德興供證在卷（詳相驗卷第六頁、第
    七頁、第十頁、第二十二頁、原審卷第三十四頁、第三十五頁），並經檢察官督
    同檢驗員相驗屬實，復有相片十三幀、現場圖、驗斷書及相驗屍體證明書等附卷
    可按。
三、被告雖辯稱：鷹架搭蓋完畢由張連峰驗收合格，且鷹架踏板兩端均有鉤，可鉤住
    鷹架，如尺寸符合，均不須以鐵線加以固定，系爭之鷹架踏板超出支架之一端，
    伊並以鐵線固定，應無疏失及張連峰是否因踏該踏板而掉落地面，並無人目擊云
    云，經查：
    （一）被告乙○○係從事搭設鷹架業務之人，故搭蓋之鷹架是否合於安全標準，
          為其所應注意之義務，不能以僱用人張連峰驗收合格，即推卸其責任，核
          與證人即行政院勞工委員會南區勞動檢查所職員方清吉證稱：「搭鷹架時
          ，應注意寬度，不夠寬度時要綁鐵絲。應在兩個架內工作，但要用相等，
          以免產生一邊翹起來：：」、「平台既然已經延伸部分要阻隔掉，如沒有
          阻隔掉，工人也會踏出去。在營造安全設施標準第四十八條有規定」之情
          節相符（詳原審卷第三十六頁），且依卷附相片所示，被告所使用之鷹架
          踏板兩端僅為凹槽並無彎鉤之設計，如鷹架尺寸符合踏板之寬度，自可不
          須以鐵線加以固定，惟本件系爭踏板超出支架約一台尺長與鷹架尺寸不相
          符合，則其凹槽僅能做左右之固定，不能做上下之固定，被告竟僅在超出
          支架一端，以鐵線固定，另一端則未予固定，又該超出支架之踏板一端，
          恰位於窗戶，故被害人自屋內擬循鷹架檢視工作，必踩在超出支架部分，
          另端勢必翹起而失平衡，再依現場照片顯示，系爭鷹架踏板未固定之一端
          ，凹槽已翹起離位，益見被害人係踩在超出支架部分之踏板，另端因離位
          翹起致而失平衡而自施工架上墜落，甚為明確。參以行政院勞工委員會南
          區勞動檢查所之災害報告書亦認本次災害發生之原因為：「（I）直接原
          因：由距離地面高度約十公尺處之施工架上墜落，造成傷重死亡。（II）
          間接原因：不安全環境即於施工架上作業時，該施工架未經常予以適當之
          保養並維持各部分之牢穩，形成不安全環境。有該檢查所九十一年十月十
          六日勞南營字第０九一一０一二六二四號函附卷可查（附於相驗卷第四十
          六頁）。從而被告所辯：鷹架踏板兩端均有鉤，可鉤住鷹架，踏板超出支
          架之一端，伊並以鐵線固定，應無疏失一節，殊不足取。
    （二）另被告所辯：張連峰是否因踏該踏板而掉落地面，並無人目擊，且張連峰
          係水電工，不須使用鷹架踏板一節，惟據與被害人一起工作之證人王德興
          證稱：「發生前我和張連峰一起在工地三樓收拾工具，準備收工，當時張
          連峰在鷹架上活動收工具，發生時我人在樓層內部，突然聽到「砰」一聲
          ，我知道張連峰從鷹架摔落地面」（詳相驗卷第十頁），且依現場照片顯
          示，系爭鷹架之上方已無鷹架，且當時頂樓亦尚未建造，衡情被害人不可
          能到頂樓工作，是被害人係自窗戶爬出至鷹架外之工作平台上，踩在超出
          支架踏板時，因踏板另一端未以鐵線固定，致工作平台翹起，張連峰因而
          失去重心墜落地面，亦堪認定，又被害人張連峰係本件工程之承攬人，須
          檢視工地安全，亦有使用鷹架踏板之必要，故被告此部分之辯解，亦不足
          採。
    （三）綜上所述，被告於搭設鷹架時，對踏板超出支架部分之兩端，未以鐵線固
          定，形成不安全環境，至被害人自窗戶爬出至鷹架外之工作時踩在超出支
          架部分之踏板，另端因離位翹起致而失平衡而自施工架上墜落，甚為明確
          ，上開辯解，均屬卸責之詞，不足採信，其過失致死之犯行，應可認定。
四、查被告係從事業務之人，因業務上之過失致人於死，核其所為，係犯刑法第二百
    七十六條第二項之罪，原審不察，遽予無罪之諭知，自有未洽，檢察官上訴意旨
    ，指摘原判決不當，為有理由，自應予撤銷改判，爰審酌被告之生活狀況、智識
    程度及其素行良好，並無犯罪前科，且過失情節尚非重大等一切情狀，量處有期
    徒刑肆月，並諭知如易科罰金以參佰元折算壹日，以示懲戒。
五、據上論斷，應依刑事訴訟法第三百六十九條第一項前段、第三百六十四條、第二
    百九十九條第一項前段、刑法第二百七十六條第二項、第四十一條、罰金罰鍰提
    高標準條例第一條前段、第二條，判決如主文。
本案經檢察官林炎昇到庭執行職務。
中    華    民    國      九十三      年      六      月      十七      日
                                  臺灣高等法院臺南分院刑事第五庭
                                      審判長法官  楊    明    章
                    法官  沈    揚    仁
                                            法官  戴    勝    利
右正本證明與原本無異。
如不服本判決，應於判決送達後十日內向本院提出上訴狀，其未敘述理由者並應於提
出上訴狀後十日內向本院補提理由書（應附繕本)。
                                      法院書記官  李    珍    鳳
中    華    民    國      九十三      年      六      月      十八      日
附錄：本判決論罪科刑法條：
刑法第二百七十六條：因過失致人於死者，處二年以下有期徒刑、拘役或二千元以下
                    罰金。
                    從事業務之人，因業務上之過失前項之罪者，處五年以下有期
                    徒刑、拘役得併科三千元 罰金。
